【裁判字號】    98,交聲,206
【裁判日期】    980824
【裁判案由】    違反道路交通管理處罰條例聲明異議
【裁判全文】
臺灣基隆地方法院交通事件裁定         98年度交聲字第206號
原處分機關  交通部公路總局臺北區監理所基隆監理站
異  議  人
即受處分人  乙○○
                    國民
上列受處分人因違反道路交通管理處罰條例案件，對於交通部公
路總局臺北區監理所基隆監理站中華民國98年6 月19日所為之處
分（原處分案號：基監字第裁42-ZIB138541號），聲明異議，本
院裁定如下：
    主  文
異議駁回。
    理  由
一、原處分意旨略以：異議人即受處分人（下稱異議人）乙○○
    於民國98年4 月3 日9 時11分許，駕駛車牌號碼3E－8303號
    自小客車行經國道三號南向25公里處，因有「限速90公里、
    經測時速106 公里，超過規定最高限速16公里」之違規行為
    ，經內政部警政署國道警察局第九警察隊執勤警員以公警局
    交字第ZIB138541 號通知單舉發，移送原處分機關處理，而
    依道路交通管理處罰條例第33條第1 項第1 款之規定，裁處
    異議人罰鍰新臺幣（下同）3000元，並依同條例第63條第1
    項第1 款規定記違規點數1 點。
二、聲明異議意旨略以：異議人所有上揭車輛於98年4 月3 日行
    經國道三號南向25公里處遭舉發超速，然當時同路段內車道
    之紅色小客車，比異議人車速快，可能干擾測速器之運作，
    警員測得時速106 公里之車輛有可能為內車道之紅色小客車
    ；又依超速照片顯示，其上有3 台車，警員如何證明係異議
    人違規超速行駛；另警員在使用測速槍前沒有依原廠規定，
    先做定點測試致影響準確度，為此請求撤銷原處分云云。
三、按「汽車行駛於高速公路、快速公路或設站管制之道路，不
    遵使用限制、禁止、行車管制及管理事項之管制規則，行車
    速度超過規定之最高速限或低於規定之最低速限，處汽車駕
    駛人新臺幣3000元以上6000元以下罰鍰」、「汽車駕駛人，
    違反道路交通管理處罰條例第33條第1 項者，除依原條款處
    罰鍰外，並記違規點數1 點」，道路交通管理處罰條例第33
    條第1 項第1 款、第63條第1 項第1 款分別定有明文。
四、經查：
  (一)異議人所有之車牌號碼3E－8303號自小客車於上開時、地，
    經內政部警政署國道警察局第九警察隊執勤警員因「限速90
    公里、經測時速106 公里，超過規定最高限速16公里」違規
    ，以公警局交字第ZIB138541 號通知單舉發，並經原處分機
    關依道路交通管理處罰條例第33條第1 項第1 款之規定，裁
    處異議人罰鍰新臺幣（下同）3,000 元，並依同條例第63條
    第1 項第1 款規定記違規點數1 點，此有內政部警政署國道
    警察局公警局交字第ZIB138541 號舉發違反道路交通管理事
    件通知單、照片、交通部公路總局臺北區監理所基隆監理站
    基監字第裁42-ZIB138541號裁決書各1 份在卷可稽。
  (二)異議人雖以上情置辯，然本件舉發過程，經證人即本件舉發
    警員甲○○於本院調查時證述：伊於上述時地執行測速照相
    職務，當時係使用雷射測速儀器進行照相，儀器上中間有1
    個紅色雷射光點，可打在行經車輛之保險桿或引擎蓋上，測
    速的過程中為1 個雷射光點針對1 台車進行偵測，雷射光點
    所打到的車子，如果有超速，絕對不會發生誤植於其他車輛
    上之情形，當時伊測得異議人之自小客車，3 Ｅ─8303號測
    得時速106 公里，該路段限速每小時90公里，超速16公里，
    正確無誤，當時經過的車子，在能力範圍內伊都會點，有可
    能在周遭的車輛，都可能是違規，伊係就點到之車輛舉發等
    語綦詳（見本院98年7 月22日訊問筆錄）。按證人甲○○係
    內政部警政署國道公路警察局第九警察隊木柵分隊警員，執
    行公路交通違規稽查工作屬其重要職務之一，且其執勤超速
    舉締之工作已有2 年，每週執行該工作3 至8 次，每次4小
    時，業據證人甲○○證述在卷，堪認證人甲○○就駕駛人交
    通違規行為之認定有相當之經驗，故觀諸證人甲○○之證詞
    及執勤超速取締工作之經驗與次數，及對取締本件違規之過
    程證述詳細明確，應可採信。且按交通警察製單舉發違反道
    路交通管理處罰條例所列之違規事實，本質上為行政處分，
    係公務員基於職務上之權力，依法就特定之具體事件所為具
    公法上效果之單方行政行為，基於公務員為公法上行為具有
    公信力之原則，該行政行為當可被推定為真正，其據以依法
    處分之事實認定亦為正確無誤，是若無證據足資證明執勤警
    員之舉發有誤或有捏造事實違法取締之情事，則執勤警員本
    其維護交通秩序、安全職責所為之舉發，自應受到到合法之
    推定。復且警方所使用之雷射測速儀，業經經濟部標準檢驗
    局於97年8月27日檢定合格，有效日期為98年8月31日，此有
    該局97年8月27日雷射測速儀檢定合格證書在卷可憑，是該
    測速儀之精準度應無疑義。從而，異議人上揭所辯，均不足
    採。
  (三)至異議人於本院訊問時稱本件遭舉發時係其夫丙○○所駕駛
    ，並非伊駕車等語。另證人即異議人之夫丙○○亦於本院調
    查時證述如上（見本院98年7 月22日訊問筆錄）。然按「本
    條例之處罰，受舉發違反道路交通管理事件之受處罰人，認
    為受舉發之違規行為應歸責他人者，應於舉發違反道路交通
    管理事件通知單應到案日期前，檢附相關證據及應歸責人相
    關證明文件，向處罰機關告知應歸責人，處罰機關應即另行
    通知應歸責人到案依法處理。逾期未依規定辦理者，仍依本
    條例各該違反條款規定處罰」道路交通管理處罰條例第85條
    第1 項定有明文。本件舉發通知單係員警於98年4 月24日依
    據採證照片而逕行對車主即異議人製單舉發，是本件被通知
    人即受處罰人為異議人，且載明應到案日期為「98年5 月24
    日前」，及在注意事項欄4.載明「屬逕行舉發違反道路交通
    管理事件，汽車所有人應於到案日期前到案告知違規駕駛人
    姓名、身份證統一編號、地址，否則依法處罰汽車所有人」
    ，並依法寄發上開舉發通知單予上開自小客車所有人即異議
    人，惟異議人於應到案日期（即98年5 月24日）前到案陳述
    不服時，僅就本件違規之實體部份為前揭不服之陳述，並未
    申請將上揭違規懲處歸責於本件駕駛人即丙○○，此有交通
    違規案件陳述單1 份在卷可稽。從而，揆之前揭規定，異議
    人於應到案期日前，既未依前揭道路交通管理處罰條例第85
    條第1 項規定辦理，依法即應以異議人為處罰對象。
五、綜上所述，異議人車輛於前開時、地有「限速90公里、經測
    時速106 公里，超過規定最高限速16公里」之違規事實，堪
    以認定。從而，原處分機關依道路交通管理處罰條例第33條
    第1 項第1 款之規定，裁處異議人罰鍰3000元，並依同條例
    第63條第1 項第1 款規定記違規點數1 點，核屬有據，本件
    異議為無理由，應予駁回。
六、據上論斷，應依道路交通案件處理辦法第19條，裁定如主文
    。
中    華    民    國      98    年    8   月    24    日
                    交通法庭法  官  黃梅淑
以上正本證明與原本無異。
對於本件裁定如有不服，應於收受送達後5 日內，向本院提出抗
告書狀，敘述抗告之理由，抗告於臺灣高等法院。
中    華    民    國    98    年    8     月    24    日
                            書記官  盧鏡合


司法院資訊處製作；財團法人民間司法改革基金會備份。
